【裁判字號】    99,上易,110
【裁判日期】    990224
【裁判案由】    竊盜
【裁判全文】
臺灣高等法院臺中分院刑事判決         99年度上易字第110號
上  訴  人
即  被  告  丙○○
上列上訴人因竊盜案件，不服臺灣臺中地方法院98年度易字第
3344號中華民國98年11月30日第一審判決（起訴案號：臺灣臺中
地方法院檢察署98年度偵字第20635號），提起上訴，本院判決
如下：
    主  文
原判決撤銷。
丙○○共同毀壞門扇竊盜，累犯，處有期徒刑拾月；又共同竊盜
，累犯，處有期徒刑伍月；又共同竊盜，累犯，處有期徒刑伍月
。應執行有期徒刑壹年陸月，並於刑之執行前，令入勞動場所強
制工作參年。
    事  實
一、丙○○前已有多次竊盜前科，於民國87年間復因竊盜案件，
    經臺灣臺中地方法院於以87度易字第4430號判決判處有期徒
    刑10月，於88年10月17日執行完畢；再於92年間因竊盜案件
    ，經臺灣臺中地方法院以92年度易字第2056號判決判處有期
    徒刑10月確定，並經上訴駁回後，於94年4月25日縮刑期滿
    執行完畢；再於95年間因加重竊盜案件，經臺灣南投地方法
    院以95年度易字第532號判決處有期徒刑10月，並經上訴駁
    回確定；復於96年間因竊盜案件，分別經臺灣苗栗地方法院
    以96年度苗簡字第170號判決處有期徒刑3月確定，及臺灣彰
    化地方法院以96年度易字第386號判決處有期徒刑10月確定
    ，嗣經中華民國九十六年罪犯減刑條例適用，上開罪刑分別
    減刑為有期徒刑1月15日、5月，併與上開加重竊盜罪刑更定
    應執行刑有期徒刑1年4月，甫於97年11月13日假釋付保護管
    束期滿執行完畢。
二、詎丙○○仍不知警惕，其與姓名、年籍不詳綽號「老三」之
    成年男子，基於為自己不法之所有之犯意聯絡，於98年7月
    17日上午7時40分許至10時許間，由「老三」駕駛案外人己○○遭竊之車牌號碼7289-NJ自用小客車，搭載丙○○尋闖
    空門、隨機入內行竊（丙○○竊取汽車部分另為不起訴處分
    ）：
  (一)於同日上午7時25分許至8時25分許間，其二人行經臺中縣大
    肚鄉○○路○段837號戊○○住處，由「老三」在車上等待把
    風，丙○○則持「老三」所交付之鑰匙1支，破壞該玻璃門
    上之門鎖而進入上址（毀損及侵入住宅部分未據告訴），至
    上址2樓將鐵桌抽屜強行拉出，竊取抽屜中之金項鍊1條及金
    戒指2只，得手後，旋即由「老三」駕車，搭載丙○○駛離
    現場。
  (二)又於同日上午9時30分許前，其二人行經臺中縣大肚鄉○○
    路○段512巷3之6號甲○○住處，「老三」在車上等待把風，
    由丙○○以上開鑰匙打開落地鋁門鎖後進入上址，至上址2
    樓房間持上開鑰匙撬開衣櫃（毀損及侵入住宅部分未據告訴
    ），竊取衣櫃中之空手提包1只，得手後由「老三」駕車搭
    載丙○○駛離現場。
  (三)復於同日上午10時許，2人行經臺中縣大肚鄉○○路○段768
    號乙○○○住處，「老三」在車上等待把風，由丙○○以上
    開鑰匙打開門鎖後進入上址，至上址2樓房間（侵入住宅部
    分未據告訴），竊取各國紙幣（折合新臺幣約4000元）、水
    晶耳環1對及珍珠首飾1條，得手後旋由「老三」駕車，搭載
    丙○○逃離現場。迨戊○○發覺遭竊，而報警處理，經警自
    戊○○住處採得不明指紋，送交內政部警政署刑事警察局（
    下稱刑事警察局）鑑定比對結果，與丙○○留存於刑事警察
    局指紋檔案相符而循線查獲上情。
三、案經戊○○訴由臺中縣警察局烏日分局報請臺灣臺中地方法
    院檢察署檢察官偵查起訴。
    理    由
一、證據能力方面：
    按被告以外之人於審判外之陳述，雖不符刑事訴訟法第159
    條之1至之4之規定，而經當事人於審判程序同意作為證據，
    法院審酌該言詞陳述或書面陳述作成時之情況，認為適當者
    ，亦得為證據。當事人、代理人或辯護人於法院調查證據時
    ，知有第159條第1項不得為證據之情形，而未於言詞辯論終
    結前聲明異議者，視為有前項之同意。刑事訴訟法第159條
    之5定有明文。查本案檢察官所引用證人於警偵詢之供述證
    據、書面證據，固屬被告以外之人於審判外之陳述，惟上開
    證據業經本院審理時予以提示並告以要旨，且各經檢察官及
    被告表示意見。當事人已知上述證據乃傳聞證據，且迄言詞
    辯論終結前，均未主張有刑事訴訟法第159條第1項不得為證
    據之情形，是應認已同意作為證據，且經本院審酌後，無取
    得證據違法、欠缺供述之任意性或證據證明力顯然偏低等不
    適當之情形，認均有證據能力，合先敘明。
二、訊據被告除辯稱其有中度精神障礙及心血管疾病外，對於上
    揭事實均坦承不諱，且有證人即被害人戊○○於警詢指述「
    ...出門時曾將1樓落地鋁門窗及位於2樓之衣櫃鎖上，而返
    家時發現落地鋁門窗鎖已被打開，上樓發現房間內衣櫃抽屜
    亦已遭工具撬開」等語，復於警詢中、偵訊中證稱「...案
    發當日上午7點半出門時有將1樓玻璃門鎖上，返家後發現玻
    璃門沒鎖已覺得奇怪，後於8時30分許出門上班時發現該玻
    璃門無法上鎖才發現遭竊，就上2樓去看發現放抽屜裡的金
    項鍊1條、金戒子2個不見了，抽屜不是鎖孔被撬開，是硬被
    拉出來...」等語（見警卷第9至13頁、偵卷第15頁），被害
    人甲○○於警詢指述「伊於98年7月17日上午9時30分許返家
    發現遭竊，歹徒是由一樓大門進入，一樓落地鋁門窗未遭破
    壞，但2樓房間衣櫃本來有上鎖，遭竊嫌持工具撬開（毀損
    及侵入住宅部分未據告訴，見警卷第20頁），經清點損失衣
    櫃內之空手提包1只，價值約1000元。」等語（見警卷第20
    頁），及被害人乙○○○於警詢指稱站在自家門口，往外面
    看，忽見一身材壯碩男子自伊身後出現，有問他要找誰，他
    說沒人在家就坐上白色裕隆牌車離去等語，並指認被告為行
    竊之人（見警卷第15至18頁），核與被告於警偵訊所供案發
    時沒有攜帶工具行竊，僅持「老三」交付之鑰匙1支行竊等
    節，尚屬相吻，堪認被告犯案時係持「老三」交付之鑰匙1
    支為之，查無攜帶其他兇器到場之確切證據；且本件案發後
    經警自被害人戊○○、甲○○住宅採得之指紋，經刑事警察
    局鑑定比對結果，與該局檔存被告指紋卡之指紋相符，有內
    政部警政署刑事警察局98年7月31日刑紋字第0980103859 號
    、98年8月12日刑紋字第0980103 861號鑑驗書影本各1份在
    卷可佐，復有臺中縣警察局烏日分局指認照片記錄表、刑案
    現場勘驗報告、現場照片60張、路口監視器翻拍畫面4張在
    卷可稽。復查，被告雖提出中華民國身心障礙手冊及重大傷
    病免自行部分負擔證明卡辯稱其因精神分裂症，從精神醫院
    出來就會亂偷別人東西，但被告於警詢之初即坦認案發當日
    上午是「老三」打電話載我說要去找行竊目標，然後就與他
    一起出門行竊等語，且於警、偵訊時對於諸多細節，例如與
    「老三」共同作案之過程、所搭乘車輛之顏色、品牌、對於
    監視器畫面中之車輛可以明白指出為行竊當日所搭乘、畫面
    內身著白色上衣男子可以明白確定是自己、及對於於臺中縣
    大肚鄉○○路○段768號及沙田路1段512巷3之6號所竊得之物
    品分別為何，亦可詳細記憶陳明（見警卷第3至4頁、偵卷第
    6 至7頁），顯見其行為時意識甚為清楚；又被告於本院審
    理時坦認本案之前就已經有很多竊盜案件被判刑，知道本件
    是竊盜之犯罪行為，阿三將所有偷得之物有拿一些10元銅板
    給我花用、約五、六百元等情，綜上以觀，足見案發時被告
    對其行為有充分之認識，對其行為有相當於正常人之辨識力
    及判斷力，仍決意而為之，其主觀之犯意及不法所有之意圖
    甚明，且犯案時並未因精神障礙而減低其辨識行為違法或依
    其辨識而行為之能力，亦堪認定。是被告所辯顯屬臨訟卸責
    之詞，殊無足採，本件事證明確，被告前開犯行均洵足認定
    。
三、按刑法所謂毀越門扇牆垣，係指毀損或超越及踰越門扇牆垣
    而言。與用鑰匙開鎖啟門入室者不同。司法院解釋所謂越進
    門扇牆垣，其"越進"二字亦應解為超越或踰越而進入，非謂
    啟門入室即可謂之越進（最高法院22年上字第454號判例參
    照），另按刑法第321條之「安全設備」，係指建築物及防
    衛建築物及防衛建築物而設之安全設備而言，衣櫥並不屬之
    ，故核被告所為，就事實二(一)已毀損門鎖致無法上鎖而入內
    行竊部分係犯刑法第321條第1項第2款之毀壞門扇竊盜罪、
    及就事實二(二)(三)部分係犯同法第320條第1項之普通竊盜罪。
    又起訴書雖認犯罪事實二、(一)(二)部分係犯刑法第321條第1項
    第2款、第3款，及事實二、(三)部分係犯刑法第321條第1項第
    2款之加重竊盜罪云云，惟衡酌被告所供本案是以「老三」
    所交付之鑰匙開啟門窗入內行竊，而僅被害人戊○○於警詢
    時指稱一樓鋁門鎖鎖頭被破壞等語，但被害人甲○○於警詢
    時證稱：一樓落地鋁門窗沒有遭破壞，是二樓衣櫥硬遭拉開
    等語，及被害人乙○○○於警詢時證稱：住宅門鎖沒有被破
    壞等語，故並無確切證據證明被告於本案尚有攜帶何兇器犯
    之，亦詳如前述，且就事實二(二)(三)部分查無因此毀壞門扇之
    情形，自係犯同法第320條第1項之普通竊盜罪，以上起訴書
    就此尚有誤會，惟其基本犯罪事實既屬同一，本院自得變更
    起訴法條。又被告與「老三」之成年男子間，就上開三次竊
    盜犯行，有犯意聯絡及行為分擔，為共同正犯。其各次之竊
    盜犯行，係闖空門隨機為之，自係犯意各別，行為互殊，且
    侵害不同之法益，應予分論併罰。又被告於87年間復因竊盜
    案件，經臺灣臺中地方法院於以87 度易字第4430號判決判
    處有期徒刑10月，於88年10月17日執行完畢；再於92年間因
    竊盜案件，經臺灣臺中地方法院以92 年度易字第2056號判
    決判處有期徒刑10月確定，並經上訴駁回後，於94年4月25
    日縮刑期滿執行完畢；再於95年間因加重竊盜案件，經臺灣
    南投地方法院以95年度易字第532號判決處有期徒刑10月，
    並經上訴駁回確定；復於96年間因竊盜案件，分別經臺灣苗
    栗地方法院以96年度苗簡字第170號判決處有期徒刑3月確定
    ，及臺灣彰化地方法院以96年度易字第386號判決處有期徒
    刑10月確定，嗣經中華民國九十六年罪犯減刑條例適用，上
    開罪刑分別減刑為有期徒刑1月15日、5月，併與上開加重竊
    盜罪刑更定應執行刑有期徒刑1年4 月，甫於97年11月13日
    假釋付保護管束期滿執行完畢之前科及受刑紀錄，有臺灣高
    等法院被告全國前案紀錄表在卷可考，其於執行完畢後，5
    年以內再故意分別犯本件有期徒刑以上之各罪，均為累犯，
    均應依刑法第47條第1項之規定，加重其刑。
四、原審以被告犯罪事證明確，予以論罪科刑，固非無見，惟被
    告為事實二編號(一)至(三)所示犯行，犯罪時間均為98年7月17
    日上午時分，起訴書漏載該項犯罪構成要件事實，原審仍未
    予釐清記載，尚有未洽。被告上訴意旨辯其犯案時有精神障
    礙，及原審量刑過重，並請求撤銷強制工作處分云云，均非
    有理由，但原判決既有上開可議之處，自應將原判決予以撤
    銷改判。爰審酌被告已有多次竊盜前科，甫於97年11月13日
    假釋付保護管束期滿執行完畢、猶不知悔悟前非，身強力壯
    但不思以正當途徑掙取金錢，圖以不勞而獲之方式行竊獲取
    財物，且被告竊取之方式為闖空門，亦影響社會治安，惟念
    其於犯罪後坦承犯行，其行竊物品尚非至鉅，其素行、犯罪
    之動機、目的、其各次犯行之手段、對被害人戊○○、甲○○所生之損害等一切情狀，就被告所為如事實欄二、(一)至(三)
    所示之犯行，依序量處有期徒刑10月、5月、5月之刑，並定
    其應執行刑有期徒刑1年6月；並認公訴人雖具體求處被告定
    有期徒刑2年4月至2年10月間，惟斟酌被告上開所犯並非均
    為加重竊盜罪，認公訴人上開求刑過重，附此敘明。又被告
    犯罪之鑰匙既未扣案，被告復表示已交還綽號「老三」者，
    為免將來執行之困難，爰不為沒收之諭知。
五、按保安處分係針對受處分人將來之危險性所為之處置，以達
    教化、治療之目的，為刑罰之補充制度。而我國現行刑法採
    刑罰與保安處分雙軌制，係在維持行為責任之刑罰原則下，
    為協助行為人再社會化之功能，以及改善行為人潛在之危險
    性格，期能達成根治犯罪原因、預防犯罪之特別目的。是保
    安處分中之強制工作，旨在對嚴重職業性犯罪及欠缺正確工
    作觀念或無正常工作因而犯罪者，強制其從事勞動，學習一
    技之長及正確之謀生觀念，使其日後重返社會，能適應社會
    生活。再保安處分應受比例原則之規範，保安處分之宣告，
    應與行為人所為行為之嚴重性、行為人所表現之危險性及對
    於行為人未來行為之期待性相當，而由法院視行為人之危險
    性格，決定應否令入勞動處所強制工作，以達預防之目的。
    而保安處分中之強制工作，旨在對欠缺正確工作觀念或無正
    常工作因而習慣犯罪者，強制其從事勞動，學習一技之長及
    正確之謀生觀念，使其日後重返社會，能適應社會生活。刑
    法第90條第1項規定對於「有犯罪之習慣或因遊蕩或懶惰成
    習而犯罪者」之宣付強制工作處分，即係本於保安處分應受
    比例原則之規範，使保安處分之宣告，與行為人所為行為之
    嚴重性、行為人所表現之危險性及對於行為人未來行為之期
    待性相當之意旨而制定，由法院視行為人之危險性格，決定
    應否令入勞動處所強制工作，以達預防之目的。而所謂「有
    犯罪之習慣」則指對於犯罪以為日常之惰性行為，乃一種犯
    罪之習性，至所犯之罪名為何，是否同一，則非所問；而行
    為人是否構成累犯，尤非決定其是否有犯罪習慣之唯一標準
    ，最高法院95年度臺上字第6446號判決意旨參照。復按竊盜
    犯贓物犯保安處分條例第3條第1項關於竊盜犯、贓物犯令入
    勞動場所強制工作之規定，旨在對於竊盜犯、贓物犯之習慣
    性犯者或常業性犯者（常業犯部分之規定，已於95年5月30
    日公告刪除，同年7月1日施行），強制從事勞動，以養成正
    確之工作習慣及謀生觀念，使能適應社會生活，而達教化、
    治療之目的。行為人有無令入勞動場所強制工作之必要，應
    審酌其行為之常習性、嚴重性、危險性及對未來行為之期待
    性，依比例原則決定之，亦有最高法院95年度臺上字第6571
    號判決意旨參照。查被告於98年7月17日上午，即與「老三
    」共同犯有本件三次竊盜犯行，且依被告前案紀錄表所載，
    前自76年起至82年間已有多次竊盜前科，於83年4月20日出
    監，復於87年間起因竊盜案件，經臺灣臺中地方法院於以87
    度易字第4430號判決判處有期徒刑10月，於88年10月17日執
    行完畢；再於92年間因竊盜案件，經臺灣臺中地方法院以92
    年度易字第2056號判決判處有期徒刑10月確定，並經上訴駁
    回後，於94年4月25日縮刑期滿執行完畢；再於95年間因加
    重竊盜案件，經臺灣南投地方法院以95年度易字第532號判
    決處有期徒刑10月，並經上訴駁回確定；復於96年間因竊盜
    案件，分別經臺灣苗栗地方法院以96年度苗簡字第170號判
    決處有期徒刑3月確定，及臺灣彰化地方法院以96年度易字
    第386號判決處有期徒刑10月確定，嗣經中華民國九十六年
    罪犯減刑條例適用，上開罪刑分別減刑為有期徒刑1月15日
    、5月，併與上開加重竊盜罪刑更定應執行刑有期徒刑1年4
    月，甫於97年11月13日假釋付保護管束期滿執行完畢，有臺
    灣高等法院被告前案紀錄表可證，而觀其前科，多為竊盜之
    犯行，且屢犯不輟，又本件亦為一日內為多次竊盜之犯罪行
    為，併參被告之配偶陳素足於原審審理時亦證稱：「（問：
    被告被抓前有無在工作？）無。都是作零工，做一天休息好
    幾天…（問：《被告本案》被抓之前，被告都在做什麼？走
    神壇，在那裡跟人家作義工或喝酒…（問：家裡的經濟都是
    由你負擔？）是。（問：你認為被告是否為一個懶惰的人？
    ）以前不會，關回來就愈來愈懶惰，有時我回來很累，他也
    不會幫我處理，就跑到神壇去，我會生氣。（問：被告有無
    積極找工作？）沒有，他有說要去找，有人找他去割墓除草
    ，我叫他趕快去，他後來又不去，他說人家是要正常工，不
    要臨時工，他只想做臨時工，正常工作人家也不請他。（問
    ：是人家不請他擔任正常工，還是他自己不要正常工？）以
    前被告要去找保全的工作，人家不要他，但是割墓除草的工
    作，人家願意找他做正常工，他說還要去高雄、台北工作，
    這樣他就不能去看病，他就不去。（問：被告從97年11月13
    日出獄到今年7月間被抓之前，被告總共作多久的臨時工？
    ）沒有幾天，大概6到7次，每次都做一天而已，賺的錢都是
    他自己花掉。」等語，有原審審理筆錄在卷可參，足認被告
    之竊盜行為顯已成為生活上之慣行，欠缺正確之謀生觀念，
    而有隨意單獨或受邀即與他人共同竊取別人物品之極高機率
    ，嚴重影響他人生活安定，其所為亦具嚴重性、危險性，故
    本院審酌其生活狀況、偷竊習性等情，認其未來之行為亦無
    期待性，綜上相互觀察，顯見其已有實施竊盜犯罪之習慣。
    被告既非熟稔憑恃己力謀生之正常管道，致未能徹底戒除竊
    盜之惡習，足認有矯治其惡習、培育其正確觀念、性格，俾
    其能於將來刑滿重返社會時，不再重蹈覆轍，並獲新生之必
    要，自應藉由積極勞動之工作環境，使其培養勤奮任事、樂
    觀進取之態度，以為重返現實社會之準備。是就被告犯罪行
    為之嚴重性、犯罪手段所表現之危險性及對其將來行為之期
    待性綜合觀之，實有令入勞動處所施以強制工作之必要，且
    本件被告所犯竊盜罪部分之應執行刑，已達有期徒刑1年以
    上，爰依竊盜犯贓物犯保安處分條例第3條第1項第1款、第4
    條、第5條第1項前段之規定，併予宣告被告於刑之執行前，
    令入勞動場所強制工作3年，以收敦化教養之效。
據上論斷，應依刑事訴訟法第三百六十九條第一項前段、第三百
六十四條、第二百九十九條第一項前段、第三百條，刑法第三百
二十條第一項、第三百二十一條第一項第二款、第二十八條、第
四十七條第一項、第五十一條第五款，刑法施行法第一條之一第
一項、第二項前段、竊盜犯贓物犯保安處分條例第三條第一項、
第四條、第五條第一項前段，判決如主文。
本案經檢察官丁○○到庭執行職務。
中    華    民    國    99    年    2     月    24    日
            刑事第七庭    審判長法  官  林  榮  龍
                                法  官  江  錫  麟
                                法  官  張  惠  立
上列正本證明與原本無異。
不得上訴。
                                書記官  陳  慈  傳
中    華    民    國    99    年    2     月    25    日
附錄論罪科刑法條：
刑法第320條第1項：
意圖為自己或第三人不法之所有，而竊取他人之動產者，為竊盜
罪，處5年以下有期徒刑、拘役或5百元以下罰金。
刑法第321條第1項：
犯竊盜罪而有左列情形之一者，處6月以上、5年以下有期徒刑：
一、於夜間侵入住宅或有人居住之建築物、船艦或隱匿其內而犯
    之者。
二、毀越門扇、牆垣或其他安全設備而犯之者。
三、攜帶兇器而犯之者。
四、結夥三人以上而犯之者。
五、乘火災、水災或其他災害之際而犯之者。
六、在車站或埠頭而犯之者。

司法院資訊處製作；財團法人民間司法改革基金會備份。
